【裁判字號】    99,易緝,160
【裁判日期】    991011
【裁判案由】    詐欺
【裁判全文】
臺灣臺北地方法院刑事判決             99年度易緝字第160號
公  訴  人  臺灣臺北地方法院檢察署檢察官
被      告  乙○○
上列被告因詐欺案件，經檢察官聲請簡易判決處刑（98年度偵緝
字第1138號），本院前認為不宜以簡易判決處刑，改依通常程序
審理，被告於準備程序中就被訴事實為有罪之陳述，經本院合議
庭裁定改用簡式審判程序，本院判決如下：
    主  文
乙○○幫助意圖為自己不法之所有，以詐術使人將本人之物交付
，處拘役伍拾日，如易科罰金，以新臺幣壹仟元折算壹日。
    事  實
一、乙○○明知社會上詐欺案件層出不窮，並可預見將自己具名
    設立之銀行帳戶存摺、提款卡及相對應密碼交付他人使用，
    恐遭利用作為人頭帳戶，幫助詐欺集團用以詐騙他人財物匯
    款之用，竟基於幫助他人詐欺取財之不確定故意，於民國97
    年11月初至同年月22日前之某時，在臺北縣新莊市新泰國中
    門口，將其所有之渣打國際商業銀行股份有限公司（下稱渣
    打銀行）山仔頂分行帳號00000000000000號（聲請簡易判決
    處刑書誤載為00000000000000）帳戶之存摺、提款卡及相對
    應密碼，交由1 名不詳姓名、年籍之詐欺集團成年成員。嗣
    該名詐欺集團成員取得上開存摺、提款卡及相對應密碼後，
    旋於97年11月23日凌晨0 時許，基於詐欺取財之犯意，夥同
    其他不詳姓名、年籍之成年詐騙集團成員以在網路上刊登虛
    假之援交訊息之方式，使當時在臺北市大安區○○○路○ 段
    79巷4 弄2 號2 樓住處上網之甲○○不疑有他，因而陷於錯
    誤，遂依上開詐欺集團成員以電話所為之指示，利用自動櫃
    員機分兩次共匯款新臺幣（下同）1 萬4,000 元至前開乙○
    ○之渣打銀行帳戶內，旋遭上開詐欺集團成員提領一空。
二、案經甲○○訴由臺北市政府警察局大安分局報請臺灣臺北地
    方法院檢察署檢察官提起公訴，因乙○○於準備程序中就犯
    罪事實為有罪陳述，經合議庭裁定依簡式審判程序審理。
    理  由
壹、程序方面：
    按本件被告乙○○所犯係死刑、無期徒刑、最輕本刑為3 年
    以上有期徒刑以外之罪，其於準備程序就前揭被訴事實為有
    罪之陳述，經本院告知簡式審判程序之旨，並聽取其與公訴
    人之意見後，本院認無不得或不宜改依簡式審判程序進行之
    處，爰依刑事訴訟法第273 條之1 第1 項，裁定本件由受命
    法官獨任進行簡式審判程序，合先敘明。
貳、實體方面
一、上開犯罪事實，業據被告於本院準備程序中供承不諱（見本
    院卷第30頁反面），且經告訴人甲○○於警詢中指訴明確（
    見臺灣臺北地方法院檢察署98年度偵字第5266號卷，下稱偵
    卷第9 頁至第11頁），並有被告之渣打銀行山仔頂分行帳號
    00000000000000號帳戶之開戶申請資料及帳戶交易明細表（
    見偵卷第4 頁至第7 頁）、渣打銀行自動櫃員機交易明細表
    2 紙（見偵卷第16頁）等件在卷可稽，足證被告任意性自白
    與事實相符，是本件事證明確，被告犯行堪以認定，應予依
    法論科。
二、按金融存款帳戶之存摺、提款卡及相對應密碼，屬於個人財
    產權益，其專屬性、私密性極高，除非本人或與本人具密切
    之關係者，難認有何理由可自由使用私人之帳戶、存摺及金
    融卡，一般人亦均有應妥善保管上開物件，防止被他人冒用
    之認知。且近來詐欺集團犯案每每利用人頭帳戶為其犯罪工
    具，若任意提供自己帳戶及其相關物件資料與不明人士使用
    ，將有遭他人作為財產犯罪時，非正當資金進出之用之不法
    用途，此為受有相當教育之人所應認識，是本件被告任意交
    付其所有之上開渣打銀行帳戶相關資料與上開不詳姓名、年
    籍之成年人，即有以己帳戶供他人作為詐欺取財犯罪時使用
    之不確定故意甚明。惟被告僅提供上開渣打銀行帳戶之相關
    物件，為他人之詐欺取財犯行提供助力，尚無以自己實施詐
    欺取財犯罪之意思，而與他人有詐欺取財犯罪之犯意聯絡，
    或被告有直接參與詐欺取財犯罪構成要件行為之分擔情事，
    並非共同正犯。是核被告所為，係犯刑法第30條第1 項、第
    339 條第1 項幫助詐欺取財罪。且被告以幫助之意思，參與
    構成要件以外之行為，為幫助犯，爰依刑法第30第2 項規定
    ，依正犯之刑減輕其刑。又按幫助犯係從犯，係從屬於正犯
    而成立，刑法上既無「共同幫助」之情，當亦無「幫助共同
    」可言，是被告所幫助之詐欺集團成員相互間，就上開詐欺
    取財犯行，縱有犯意聯絡及行為分擔，均為共同正犯，亦無
    須論以被告有幫助共同詐欺取財之必要，附此敘明。爰審酌
    被告僅因貪圖小利，便提供上開其所有之渣打銀行之存摺、
    密碼及金融卡供他人為詐欺取財犯罪使用，影響社會正常交
    易安全，增加被害人尋求救濟之困難，並使犯罪之追查趨於
    複雜，暨考量被告之智識程度、生活狀況與因犯罪後終坦認
    犯行，知所悔悟，是其態度尚稱良好等一切情狀，量處如主
    文所示之刑，並依刑法第41條第1 項之規定諭知易科罰金之
    折算標準。
三、據上論斷，依刑事訴訟法第452 條、第273 條之1 第1 項、
    第299 條第1 項前段，刑法第30條第1 項前段、第2 項、第
    339 條第1 項、第41條第1 項前段，刑法施行法第1 條之1
    ，判決如主文。
本案經檢察官徐仕瑋到庭執行職務。
中    華    民    國    99    年    10    月    11    日
                  刑事第十七庭法  官  葉力旗
上正本證明與原本無異。
如不服本判決，應於判決送達後10日內向本院提出上訴狀 (應抄
附繕本)。
                              書記官  顏淑華
中    華    民    國    99    年    10    月    11    日
附錄本案論罪科刑法條全文：
中華民國刑法第339條
意圖為自己或第三人不法之所有，以詐術使人將本人或第三人之
物交付者，處5年以下有期徒刑、拘役或科或併科1,000元以下罰
金。
以前項方法得財產上不法之利益或使第三人得之者，亦同。

司法院資訊處製作；財團法人民間司法改革基金會備份。
